【裁判字號】    95,訴,1809
【裁判日期】    951130
【裁判案由】    毒品危害防制條例
【裁判全文】
臺灣彰化地方法院刑事判決              95年度訴字第1809號
公  訴  人  臺灣彰化地方法院檢察署檢察官
被      告  甲○○
上列被告因毒品危害防制條例案件，經檢察官提起公訴（95年度
毒偵字第3819號），於本院準備程序中，被告就被訴事實為有罪
之陳述，經告知簡式審判程序之旨，並聽取當事人之意見後，認
宜以獨任進行簡式審判程序，而裁定進行簡式審判程序審理，判
決如下：
    主  文
甲○○施用第一級毒品，累犯，處有期徒刑玖月。
    事  實
一、甲○○前於民國87年間因毒品案件，經依臺灣臺中地方法院
    87年度毒聲字第2759號裁定送觀察、勒戒後，認有繼續施用
    毒品之傾向，再依該院87年度毒聲字第3299號裁定令入戒治
    處所施以強制戒治，後因戒治成效良好，經依該院88年度毒
    聲字第3452號裁定停止戒治，嗣於88年6 月28日因停止戒治
    付保護管束而出所，於同年12月7 日因保護管束期滿未經撤
    銷而視為執行完畢。又其於93年間因施用毒品案件，經台灣
    台中地方法院以93年度訴字第1244號刑事判決判處有期徒刑
    10 月 確定，甫於94年7 月26日縮短刑期執行完畢。詎仍不
    知悔改，明知海洛因業經公告為毒品危害防制條例第2 條第
    2 項第1 款所列之第1 級毒品，不得非法持有、施用，竟基
    於施用第1 級毒品海洛因之犯意，於95年8 月8 日下午3 時
    許，將其駕駛之車牌號碼B6－7323號自小客車停放於彰化縣
    彰化市○○路麥當勞附近，在車內以將海洛因粉末摻入香菸
    點燃吸食之方式，施用第1 級毒品海洛因1 次。嗣為警於同
    年8 月11日中午12時55分許，持本院核發之搜索票，至其台
    中市○○區○○里○○路70號住處執行搜索勤務時查獲，經
    其同意採集尿液送驗後，結果呈嗎啡陽性之反應，始知悉上
    情。
二、案經彰化縣警察局北斗分局報請臺灣彰化地方法院檢察署檢
    察官偵查起訴。
    理  由
一、本件被告所犯係死刑、無期徒刑、最輕本刑為3 年以上有期
    徒刑以外之罪，其於準備程序就前揭被訴事實為有罪之陳述
    ，經受命法官告知簡式審判程序之旨，並聽取其與公訴人之
    意見後，本院認無不得或不宜改依簡式審判程序進行之處，
    爰依刑事訴訟法第273 條之1 第1 項、第284 條之1 ，裁定
    本案由受命法官獨任進行簡式審判程序，合先敘明。
二、上揭犯罪事實，迭據被告於警、偵訊及本院審理時（參見本
    院95年11月16日審判筆錄）坦承不諱，且其於95年8月11日
    為警查獲所採驗之尿液，經臺灣彰化地方法院檢察署委託警
    方送請詮昕科技股份有限公司檢驗結果，呈嗎啡陽性反應，
    有該公司95年8月30日編號00000000號濫用藥物尿液檢驗報
    告、委託驗尿代號與真實姓名對照認證單各1紙附卷可稽。
    參諸醫學臨床實驗及根據英國藥學會出版之文獻Isolation
    and Identification of Drugs乙書第293頁載：海洛因經注
    射入人體後，在體內迅速水解成6-Monoacety I morphine，
    再緩緩繼續水解成嗎啡，然後再循嗎啡之代謝方式排出，同
    書第431頁至第432頁並載有：嗎啡經注射入人體後，約50％
    以上於8小時內自尿中排出，至24小時排出約90％，但48小
    時後仍有微量可檢出等語。此外，按通常健康成人一次注射
    嗎啡15公絲，而以現行採用蟻醛酸試液及鉬鋑銨酸試液檢檢
    驗其尿液時，注射後8小時內所排尿液易於檢出；8小時至24
    小時，視其取尿時間及尿量多寡，可能檢出；至24小時以後
    所排之尿液，用上述方法已難檢出，亦據行政院衛生署藥物
    食品檢驗局73年11月30日（73）藥檢壹字第030221號函釋明
    確。是依上開說明，佐以被告前揭濫用藥物尿液檢驗報告，
    足徵被告前開施用第1 級毒品海洛因之自白核與事實相符，
    堪可採為論罪科刑之依據。
三、按犯毒品危害防制條例第10條施用第1 、2 級毒品之罪者，
    檢察官應先聲請法院裁定將被告令送勒戒處所觀察、勒戒，
    經觀察、勒戒後，認有繼續施用毒品傾向者，應由檢察官裁
    定聲請法院裁定令入戒治處所施以強制戒治，且經強制戒治
    執行完畢釋放後，5 年內再犯第10條之罪，檢察官應依一般
    刑事訴訟程序予以起訴論罪科刑，此觀諸毒品危害防制條例
    第20條第1 項、第2 項、第23條第2 項前段規定自明。次按
    修正毒品危害防制條例就施用毒品者，僅於「初犯」及「5
    年後再犯」二種情形，有其追訴條件之限制，即須於初犯經
    觀察、勒戒或強制戒治釋放後，5 年內均無施用毒品之行為
    ，始能認其前所實施之觀察、勒戒或強制戒治已足遮斷毒癮
    ，而得於5 年後再犯時，再予適用初犯之規定，重行觀察、
    勒戒等程序；倘5 年內已經再犯，被依法追訴處罰，縱其第
    3 次（或第3 次以上）施用毒品之時間在初犯釋放5 年以後
    ，即與「5 年後再犯」之情形有別，且因已於「5 年內再犯
    」，顯見其再犯率甚高，原實施觀察、勒戒或強制戒治，已
    無法收其實效，而無5 年戒斷期之存在，自無再經觀察、勒
    戒及強制戒治之必要，應由檢察官逕行起訴（最高法院95年
    度台非字第59號判決、95年度台非字第65號判決及95年度第
    7 次刑事庭會議決定足資參照）。本件被告於87年間因毒品
    案件，經依臺灣臺中地方法院87年度毒聲字第2759號裁定送
    觀察、勒戒後，認有繼續施用毒品之傾向，再依該院87年度
    毒聲字第3299號裁定令入戒治處所施以強制戒治，後因戒治
    成效良好，經依該院88年度毒聲字第3452號裁定停止戒治，
    嗣於88年6 月28日因停止戒治付保護管束而出所，於同年12
    月7 日因保護管束期滿未經撤銷而視為執行完畢，又於93年
    間因施用毒品案件，經台灣台中地方法院以93年度訴字第
    1244號刑事判決判處有期徒刑10月確定等情，揆諸前開最高
    法院判高法院判決，因被告於88年後之5 年內，業有施用毒
    品之行為，則本次被告於95年間再次施用毒品，即與5 年後
    再犯之情形有別，自應逕行起訴。
四、按海洛因為毒品危害防制條例第2 條第2 項第1 款所明定之
    第1 級毒品，是核被告所為，係犯同條例第10條第1 項之施
    用第1 級毒品罪。被告於持有第1 級毒品海洛因並進而施用
    ，其持有之低度行為應為施用之高度行為所吸收，不另論罪
    。再查被告前因施用毒品案件，經台灣台中地方法院以93年
    度訴字第1244號刑事判決判處有期徒刑10月確定，甫於94年
    7 月26日縮短刑期執行完畢之事實，有臺灣彰化地方法院檢
    察署刑案資料查註紀錄表及臺灣高等法院被告前案紀錄表各
    1 份在卷可憑，其於前開有期徒刑執行完畢後，5 年內故意
    再犯本件最重本刑為有期徒刑以上之罪，為累犯，應依刑法
    第47條第1 項之規定，加重其刑。爰審酌被告前有施用毒品
    之不良素行，歷經觀察、勒戒及戒治程序後，仍未能徹底戒
    絕毒品，顯見意志不堅，有失政府制定毒品危害防制條例之
    立法美意，本不宜寬貸，惟念其施用毒品乃自戕一己之身體
    健康，尚未害及他人，且犯後坦承犯行等一切情狀，量處如
    主文所示之刑。
五、公訴意旨另略以：被告基於施用海洛因之包括一罪犯意，自
    95年6 初某日起至95年8 月8 日下午3 時許前某時止（不包
    含95年8 月8 日下午3 時許施用海洛因1 次），在其車牌號
    碼B6－7323號自小客車上，以將海洛因粉末摻入香菸點燃吸
    食之方式，施用第1 級毒品海洛因多次，因認被告此部分之
    行為亦涉有毒品危害防制條例第10條第1 項之施用第1 級毒
    品罪嫌等語。惟按犯罪事實應依證據認定之，無證據不得認
    定犯罪事實，刑事訴訟法第154 條第2 項定有明文；復按被
    告之自白，不得作為有罪判決之唯一證據，仍應調查其他必
    要之證據，以察其是否與事實相符，刑事訴訟法第156 條第
    2 項亦定有明文。公訴人認被告涉有此部分之犯行，無非係
    以被告之惟一自白為其論據。然查，被告固於警詢時坦認有
    上開施用海洛因之行為，並於偵查時供稱：「伊自95年6 月
    初某日起至同年8 月8 日止施用海洛因，海洛因平均每3 、
    4 日施用1 次」等語（見偵查卷第34至35頁）。惟按94年2
    月2 日修正公布之刑法，已自95年7 月1 日起生效施行，修
    正後刑法已廢除連續犯之規定，連續數行為而犯同一之罪名
    ，均在新法施行前者，新法施行後，應依刑法第2 條第1 項
    之規定，適用最有利於行為人之法律；部分之數行為，發生
    在新法施行前者，新法施行後，該部分適用最有利於行為人
    之法律，若其中部分之一行為或數行為，發生在新法施行後
    者，該部分不能論以連續犯（最高法院95年第8 次刑事庭會
    議決議意旨參照）；又查海洛因屬中樞神經抑制劑，甲基安
    非他命則屬興奮劑，使用者固會對其產生生理及心理之依賴
    性，惟施用者是否因而對上開毒品習慣成癮，仍應視施用者
    之施用劑量、施用頻率及個人耐藥性等因素而定。本件被告
    縱有反覆施用之情形，然其是否業已施用毒品成癮或有施用
    毒品之習慣，卷內並無相關資料足以佐證，是尚難認被告經
    本案判決有罪之95年8 月8 日下午3 時許施用海洛因1 次之
    行為，與被告自白伊另有自95年6 月初某日起至同年8 月8
    日下午3 時許前某時止，施用第1 級毒品海洛因之犯行間，
    有何包括一罪或修正前刑法所定之連續犯之裁判上一罪關係
    ；且本案為警查獲時，當場亦未查扣任何供施用海洛因之工
    具或毒品，查無任何其他之積極證據足以佐證證明被告此部
    分唯一之自白係與事實相符，從而依前開刑事訴訟法所定之
    證據法則，是尚難逕單以被告之唯一自白，即認定被告確有
    自95年6 月初某日起至同年8 月8 日下午3 時前某時止，多
    次施用第1 級毒品海洛因之犯行。此外，復查無其他積極證
    據足認被告有公訴意旨所指此部分之犯行，惟公訴人認該部
    分與前開被告經判決有罪之施用海洛因1 次之犯行間，具有
    包括一罪之集合犯關係，爰不另為無罪之諭知，附此敘明。
據上論斷，應依刑事訴訟法第273 條之1 第1 項、第299 條第1
項前段，毒品危害防制條例第10條第1 項，刑法第11條前段、第
47條第1項，判決如主文。
本案經檢察官莊佳瑋到庭執行職務。
中    華    民    國    95    年    11    月    30    日
                  刑事第二庭    法      官  胡宜如
以上正本證明與原本無異。
如不服本判決，應於送達後10日內向本院提出上訴狀（須附繕本
）。
中    華    民    國    95    年    11    月    30    日
                                書記官  蕭秀吉
附錄本案論罪科刑法條：
毒品危害防制條例第10條
施用第一級毒品者，處 6 月以上 5 年以下有期徒刑。
施用第二級毒品者，處 3 年以下有期徒刑。


司法院資訊處製作；財團法人民間司法改革基金會備份。
